【裁判字號】    91,上易,1108
【裁判日期】    920416
【裁判案由】    損害賠償
【裁判全文】
臺灣高等法院民事判決                          九十一年度上易字第一一０八號
    上  訴  人  中國鋼鐵結構股份有限公司
    法定代理人  陳振榮
    訴訟代理人  張  勤
    複代理人    謝諒獲律師
    被上訴人    中見機械工程股份有限公司
    兼    右
    法定代理人  戊○○
    被上訴人    甲○○
                丙○○
                己○○
                乙○○
                丁○○
    共      同
    訴訟代理人  鄭華合律師
右當事人間損害賠償事件，上訴人對於中華民國九十一年九月九日臺灣士林地方法院
九十一年度訴更一字第五號第一審判決提起上訴，本院判決如左：
    主      文
原判決廢棄，發回臺灣士林地方法院。
    事實及理由
一、上訴人起訴主張：被上訴人中見機械工程股份有限公司（下稱中見公司）明知其
    所之承攬人報酬及墊款共新臺幣（下同）四百萬元之請求權，已罹於二年之消滅
    時效，竟於民國八十九年一月十一日，持業務上登載不實之修改費用明細表、請
    求給付修改費之陳情函等，向臺灣高雄地方法院聲請對上訴人核發八十九年度促
    字第三二六七號支付命令，惟該法院未合法送達前揭支付命令，誤發該命令之確
    定證明，致上訴人因此支付律師費用，其餘被上訴人為被上訴人中見公司之董事
    ，應負共同侵權行為責任。爰訴請被上訴人連帶賠償所受之損害五十一萬元，及
    自民國八十九年八月三十日起至清償日止，按週年利率百分之五計算之利息（原
    判決駁回上訴人於第一審之訴及假執行之聲請）。
二、被上訴人則以：被上訴人中見公司確對上訴人有四百萬元之債權，且未罹於時效
    ，其向臺灣高雄地方法院聲請對上訴人核發支付命令，為正當權利之行使，並非
    侵權行為，上訴人未於法定期間，向法院聲明異議，致該支付命令確定，而與法
    院之確定判決有同一效力，縱因此支出律師費用，亦與被上訴人中見公司聲請法
    院核發支付命令之行為，無直接因果關係等語。
三、按第一審之訴訟程序有重大之瑕疵者，第二審法院因維持審級制度認為必要時，
    得廢棄原判決，而將該事件發回原法院，並得不經言詞辯論為之，民事訴訟法第
    四百五十一條第一項、第四百五十三條分別定有明文。又按當事人委任律師代理
    某審訴訟，其代理關係即以該審為限，如案件發回原審，仍須另行委任，方得代
    理（最高法院五十五年度臺上字第三十六號判決意旨參照）。而當事人於訴訟未
    經合法代理者，依民事訴訟法第四百六十九條第四款之規定，為當然違背法令，
    當事人於訴訟有無經合法代理，不問訴訟程度如何，法院應隨時依職權調查之。
四、查本件上訴人訴訟代理人謝諒獲律師於原審即九十一年度訴更一字第五號事件更
    為審理時，僅提出其委任張勤之複委任狀（見原審訴更一字卷第二十四頁），惟
    遍尋原審全卷並無上訴人委任謝諒獲律師為訴訟代理人之委任狀，揆諸前開說明
    ，謝諒獲律師、張勤於原審所為訴訟行為即為未經合法代理。原審未命補正，於
    九十一年八月二十六日言詞辯論期日，任由張勤代理原告進行言詞辯論，並據為
    實體裁判，其所為之訴訟程序顯有重大瑕疵，基此所為之判決，即屬違背法令。
    於本院審理時，上訴人之訴訟代理人張勤、複代理人謝諒獲律師均未到庭陳述，
    經本院於九十二年三月十七日命上訴人補正謝諒獲律師於原審訴訟代理權之欠缺
    ，及表示是否追認謝諒獲律師於原審之訴訟行為，上訴人未為表示。復上訴人於
    九十一年十二月二十日聲請狀，要求將本院不經言詞辯論，廢棄原判決發回原審
    更為審理。從而，為維持審級制度，自有將本件發回原審法院更為裁判之必要，
    爰將原判決廢棄，發回原審法院重行審理，以符法制。
五、據上論結，本件上訴為有理由，爰依民事訴訟法第四百五十一條第一項，判決如
    主文。
中      華      民      國    九十二    年      四      月      十六    日
                              民事第十五庭
                                  審判長法  官  劉  靜  嫻
                                        法  官  陳  昆  煇
                                        法  官  吳  光  釗
右正本係照原本作成。
不得上訴。
中      華      民      國    九十二    年      四      月      十七    日
                                        書記官  于      誠


司法院資訊處製作；財團法人民間司法改革基金會備份。
